【裁判字號】    99,審訴,1626
【裁判日期】    990614
【裁判案由】    毒品危害防制條例
【裁判全文】
臺灣高雄地方法院刑事判決            99年度審訴字第1626號
公  訴  人  臺灣高雄地方法院檢察署檢察官
被      告  甲○○
上列被告因毒品危害防制條例案件，經檢察官提起公訴（99年度
毒偵字第1170號），本院依簡式審判程序判決如下：
    主  文
甲○○施用第一級毒品，累犯，處有期徒刑拾壹月。又持有第二
級毒品，累犯，處拘役參拾日，如易科罰金，以新臺幣壹仟元折
算壹日。扣案第二級毒品甲基安非他命壹包（含包裝袋，驗後淨
重零點零捌玖公克），沒收銷燬之。
    事  實
一、甲○○前因施用毒品案件，經臺灣花蓮地方法院以民國90年
    度毒聲字第810 號裁定送觀察、勒戒後，因無繼續施用毒品
    傾向，於91年3 月1 日執行完畢釋放。又於觀察、勒戒執行
    完畢釋放後5 年內，因施用毒品案件，經本院以92年度訴字
    第2059號判決判處應執行有期徒刑10月確定。另因施用毒品
    案件，經本院以96年度訴字第2455號判決判處有期徒刑7 月
    、3 月，應執行有期徒刑9 月確定；再因詐欺案件，經本院
    以96年度簡字第4699號判決判處有期徒刑5 月，減為有期徒
    刑2 月又15日確定，上開案件接續執行，於97年10月17日執
    行完畢出監。詎仍未戒絕，復基於施用第一級毒品海洛因之
    犯意，於99年1 月27日20時許，在高雄市鼓山區○○○路19
    91巷1 弄2 號9 樓之5 住處，以針筒注射之方式，施用第一
    級毒品海洛因1 次。另基於持有第二級毒品甲基安非他命之
    犯意，於99年1 月28日上午10時許，在高雄市○○○路之「
    三角公園」內，向真實姓名年籍不詳、綽號「阿龍」之男子
    ，以新臺幣500 元之價格，購得第二級毒品甲基安非他命1
    小包（驗後淨重0.089 公克），而非法持有之，嗣未及施用
    之際，即於99年1 月28日上午11時30分許，在高雄市鼓山區
    ○○○路1991巷口，為警查獲，並扣得上開甲基安非他命，
    且經採尿送驗後，結果呈嗎啡陽性反應。
三、案經高雄市政府警察局三民第一分局移送臺灣高雄地方法院
    檢察署檢察官偵查起訴。
    理  由
一、本件被告甲○○所犯均係死刑、無期徒刑、最輕本刑為3 年
    以上有期徒刑以外之罪，其於準備程序中，就被訴事實均為
    有罪之陳述，經本院告知簡式審判程序之旨，並聽取檢察官
    及被告之意見後，合議庭裁定由受命法官獨任進行簡式審判
    程序，合先敘明。
二、上開犯罪事實，均據被告於本院審理時坦白承認。而被告尿
    液經送高雄市立凱旋醫院鑑驗後，結果呈嗎啡陽性反應（係
    以GC／MS方式檢驗），有該醫院99年2 月25日濫用藥物尿液
    檢驗報告可參。另扣案第二級毒品甲基安非他命1 包（驗後
    淨重0.089 公克），經送驗後，確呈甲基安非他命陽性反應
    之事實，有高雄市立凱旋醫院99年4 月6 日高市凱醫驗字第
    12682 號濫用藥物成品檢驗鑑定書在卷可稽。爰審酌(一)氣相
    層析質譜儀（GC／MS）乃目前就藥物篩檢結果必須進一步確
    認時最常採用之確認方法，因此在良好的操作條件之下，以
    氣相層析質譜儀作藥物及其代謝物之定性及定量分析，幾乎
    不會有偽陽性反應產生，業經行政院國軍退除役官輔導委員
    會台北榮民總醫院於83年4 月7 日以（83）北總內字第0305
    9 號函示明確。(二)又海洛因係嗎啡經化學合成之半人工合成
    品，毒性倍於嗎啡，其經吸食或施打入人體，經新陳代謝作
    用又分解成嗎啡，故海洛因在進入人體後，均以嗎啡型態排
    於尿液中，故於吸食或施打海洛因者尿液中，可檢出嗎啡陽
    性反應，業經憲兵司令部80年5 月7 日以（80）鑑驗字第17
    46號函示明確。從而，被告尿液經以氣相層析質譜儀鑑驗後
    ，結果呈嗎啡陽性反應，已如前述，是依前開函示意旨及毒
    品鑑定報告，被告自白核與事實相符，其施用第一級毒品海
    洛因1 次、持有第一級毒品之犯行，均堪認定。
三、論罪科刑部分：
  (一)按犯毒品危害防制條例第10條之罪，經觀察、勒戒後，認無
    繼續施用毒品之傾向，應即釋放，並為不起訴處分；認有繼
    續施用毒品之傾向者，應由檢察官聲請法院裁定令入戒治處
    所施以強制戒治，至無繼續戒治之必要，強制戒治期滿，應
    即釋放，由檢察官為不起訴處分。經觀察勒戒、強制戒治執
    行完畢釋放後，5 年內再犯第10條之罪，依93年1 月9 日修
    正施行之毒品危害防制條例第23條第2 項規定意旨，應由檢
    察官偵查起訴。又依修正後之規定，僅限於「初犯」及「5
    年後再犯」二種情形，始應先經觀察、勒戒或強制戒治程序
    。倘被告於5 年內已再犯，經依法追訴處罰，縱其第3 次（
    或第3 次以上）再度施用毒品之時間，在初犯經觀察、勒戒
    或強制戒治執行完畢釋放5 年以後，已不合於「5 年後再犯
    」之規定，且因已於「5 年內再犯」，顯見其再犯率甚高，
    原實施觀察、勒戒或強制戒治，已無法收其實效，即應依該
    條例第10條處罰（最高法院97年度第5 次刑事庭會議決議參
    照）。
  (二)查被告前因施用毒品案件，經臺灣花蓮地方法院以90年度毒
    聲字第810 號裁定送觀察、勒戒後，因無繼續施用毒品傾向
    ，於91年3 月1 日執行完畢釋放。又於觀察、勒戒執行完畢
    釋放後5 年內，因施用毒品案件，經本院以92年度訴字第20
    59號判決判處應執行有期徒刑10月確定等情，有臺灣高雄地
    方法院檢察署刑案資料查註紀錄表、臺灣高等法院被告前案
    紀錄表及臺灣高雄地方法院被告院內索引卡紀錄表可證。因
    被告於觀察、勒戒執行完畢釋放後，5 年內再犯毒品危害防
    制條例第10條之罪，且再犯本罪，是依前開說明，應依法論
    科。
  (三)另海洛因係毒品危害防制條例第2 條第2 項第1 款所稱之第
    一級毒品，甲基安非他命係同條例第2 條第2 項第2 款所稱
    之第二級毒品。核被告所為，係犯毒品危害防制條例第10條
    第1 項施用第一級毒品罪及同條例第11條第2 項持有第二級
    毒品罪。被告施用第一級毒品前持有第一級毒品之行為，本
    應論以持有之罪，惟該次持有毒品之低度行為為其後施用毒
    品之高度行為所吸收，不另論罪。被告有如事實欄所示之前
    案紀錄及執行完畢之事實，有上開前案紀錄表可參，其受有
    期徒刑執行完畢後，5 年內故意再犯本件有期徒刑以上之2
    罪，均為累犯，應依刑法第47條第1 項之規定，均加重其刑
    。被告所犯上開2 罪，犯意各別，行為互殊，應予分論併罰
    。爰審酌被告經觀察、勒戒後，均未戒絕毒品，另再施用毒
    品，顯見其自制力不足，無法擺脫毒品，故應藉由刑罰之執
    行，以收教化之功能，並參以被告犯後坦承施用毒品犯行，
    所犯係自傷行為，尚未害及他人，及被告施用第一級毒品1
    次及持有第二級毒品之時間、數量等一切情狀，分別量處如
    主文所示之刑，並參酌前開犯罪情狀，就持有第二級毒品部
    分，諭知如主文所示之易科罰金折算標準，以資懲儆。
  (四)扣案甲基安非他命1 包，確係第二級毒品甲基安非他命（含
    包裝袋，驗後淨重0.089 公克）之事實，有高雄市立凱旋醫
    院前開濫用藥物成品檢驗鑑定書在卷可參，是不問屬於犯人
    與否，爰依毒品危害防制條例第18條第1 項前段規定，均宣
    告沒收銷燬之。至毒品之包裝袋部分，因與其上所殘留之毒
    品難以析離，應視同毒品，一併宣告沒收銷燬之。又鑑驗耗
    損部分，因已滅失，爰不宣告沒收銷燬之。
據上論斷，應依刑事訴訟法第273 條之1 第1 項、第299 條第1
項前段，毒品危害防制條例第10條第1 項、第11條第2 項、第18
條第1 項前段、刑法第11條、第47條第1 項、第41條第1 項前段
，判決如主文。
本案經檢察官陳妍萩到庭執行職務。
中    華    民    國    99    年    6     月    14    日
                  刑事第十庭    法  官  方百正
以上正本證明與原本無異。
如不服本判決應於收受判決後10日內向本院提出上訴書狀。
中    華    民    國    99    年    6     月    14    日
                                書記官  陳莉庭
附錄本判決論罪科刑所依據之法條：
毒品危害防制條例第10條
施用第一級毒品者，處 6 月以上 5 年以下有期徒刑。
施用第二級毒品者，處 3 年以下有期徒刑。
毒品危害防制條例第11條
持有第一級毒品者，處3 年以下有期徒刑、拘役或新臺幣5 萬元
以下罰金。
持有第二級毒品者，處2 年以下有期徒刑、拘役或新臺幣3 萬元
以下罰金。
持有專供製造或施用第一、二級毒品之器具者，處1 年以下有期
徒刑、拘役或新臺幣1 萬元以下罰金。
持有毒品達一定數量者，加重其刑至二分之一，其標準由行政院
定之。

司法院資訊處製作；財團法人民間司法改革基金會備份。
